---
title: "ProyectoFinal"
author: 
- "Allan Martínez Muñoz"
- "Priscilla Rivera"
date: "2022-12-2"
output: html_document
editor_options: 
  chunk_output_type: console
---

```{r setup, include=FALSE}
knitr::opts_chunk$set(echo = TRUE)
library(readr)
library(sp)
library(raster)
library(spatstat)
library(maptools)
library(tidyverse)
library(plotrix)
library(rgdal)
library(dplyr)
library(stringi)
library(readxl)
library(ggplot2)
library(cowplot)

# install.packages("INLA",repos=c(getOption("repos"),INLA="https://inla.r-inla-download.org/R/stable"), dep=TRUE)

library(INLA)
library(SpatialEpi)
library(spdep)

options(scipen=999)
```

# Cargarlos datos

```{r}
homicidios <- read_delim("Datos/Homocidios.csv", 
    delim = ";", escape_double = FALSE, locale = locale(encoding = "ISO-8859-1"), 
    trim_ws = TRUE)

poblacioncantonal <- read_excel("Datos/poblacioncantonal.xlsx", 
    col_names = TRUE)

sp <- rgdal::readOGR("Datos/gadm36_CRI_2.shp")
mapa <- sp
mapa2 <- sp
```

```{r}
ProvinciaCanton = as.data.frame(sp@data[["NAME_1"]]) 
ProvinciaCanton$Canton = sp@data[["NAME_2"]]
ProvinciaCanton = ProvinciaCanton %>% rename(Provincia = `sp@data[["NAME_1"]]`)
Cantones = as.data.frame(mapa$NAME_2)  
Cantones$NAME_2 = Cantones$`mapa$NAME_2`

homicidios$Canton = stri_trans_totitle(homicidios$Canton)
homicidios$Canton = as.factor(homicidios$Canton)
levels(homicidios$Canton)[levels(homicidios$Canton)=="Montes De Oca"] ="Montes de Oca"
levels(homicidios$Canton)[levels(homicidios$Canton)=="Montes De Oro"] ="Montes de Oro"
levels(homicidios$Canton)[levels(homicidios$Canton)=="Puerto Jimenez"] ="Golfito"
levels(homicidios$Canton)[levels(homicidios$Canton)=="Rio Cuarto"] ="Grecia"
levels(homicidios$Canton)[levels(homicidios$Canton)=="Paraiso"] ="Paraíso"
levels(homicidios$Canton)[levels(homicidios$Canton)=="San Ramon"] ="San Ramón"
levels(homicidios$Canton)[levels(homicidios$Canton)=="Quepos"] ="Aguirre"

homicidios1 = homicidios %>% mutate(cantidad = 1) %>%  group_by(Canton) %>% 
              summarise(cantidad = sum(cantidad))

homicidios1 = homicidios1 %>% rename(NAME_2 = Canton)


poblacioncantonal$Canton = stri_trans_totitle(poblacioncantonal$Canton)
poblacioncantonal$Canton = as.factor(poblacioncantonal$Canton)
levels(poblacioncantonal$Canton)[levels(poblacioncantonal$Canton)=="Montes De Oca"] ="Montes de Oca"
levels(poblacioncantonal$Canton)[levels(poblacioncantonal$Canton)=="Montes De Oro"] ="Montes de Oro"
levels(poblacioncantonal$Canton)[levels(poblacioncantonal$Canton)=="Puerto Jimenez"] ="Golfito"
levels(poblacioncantonal$Canton)[levels(poblacioncantonal$Canton)=="Zarcero"] ="Alfaro Ruiz"
levels(poblacioncantonal$Canton)[levels(poblacioncantonal$Canton)=="Vásquez De Coronado"] ="Vásquez de Coronado"

poblacioncantonal1 = poblacioncantonal %>% group_by(Canton) %>% 
              summarise(Total = sum(Total))

poblacioncantonal1 = poblacioncantonal1 %>% rename(NAME_2 = Canton)

homicidios2 = full_join(homicidios1,poblacioncantonal1,by="NAME_2")
```


```{r}

homicidios2 = full_join(Cantones,homicidios2,by="NAME_2")
homicidios2 = homicidios2[,c(2:4)]
homicidios2[is.na(homicidios2)] <- 0

homicidios2 = homicidios2 %>% rename(Homicidios = cantidad,Poblacion = Total)
homicidios2 = homicidios2 %>% mutate(r = (Homicidios/Poblacion)*100000) #homicidios por 100.000 hab
mapa@data=data.frame(homicidios2)

```

# Descriptivos

```{r}
sum(homicidios2$Homicidios) # total de homicidios

homicidios %>% distinct(Fecha) %>% count() # días totales

sum(homicidios2$Homicidios) / homicidios %>% distinct(Fecha) %>% count()

(sum(homicidios2$Homicidios) / sum(poblacioncantonal1$Total)) * 100000

```

# mapa con la cantidad de homicidios en grupos

```{r}
spplot(mapa,c("Homicidios"),
       cuts=10 ,scales=list(draw = TRUE),ylim=c(7,13),main = "title", sub = "subt")

vals <- mapa$Homicidios

breaks <- c(min(vals),
            round(tail(head(exp(seq(min(log(vals+0.01)), max(log(vals)), length=10)), -1), -1),1),
            max(vals))

breaks <- c(0,1,10,20,30,40,50,60)

categories <- cut(vals, breaks, dig.lab=4, include.lowest=TRUE)

mapa$cantidad_cat <- forcats::fct_rev(categories)  # reverse order

ggplot() + geom_sf(data = st_as_sf(mapa), aes(fill = cantidad_cat)) +
  viridis::scale_fill_viridis(discrete = TRUE) + theme_bw()+
      coord_sf(
        ylim = c(11.50, 8.00),
        clip = "on",
        expand = F
      )
```

# Calcular la razón de incidencia estandarizada (SIR)

```{r}
d <- group_by(mapa@data, NAME_2) %>% summarize(Y = sum(Homicidios))
head(d)
```

### Calculo de los esperados

```{r}
E <- expected(
population = mapa@data[["Poblacion"]],
cases = mapa@data[["Homicidios"]], n.strata = 1
)
```

```{r}
d$E <- E[match(d$NAME_2, unique(mapa@data[["NAME_2"]]))]
head(d)
d$SIR <- d$Y / d$E
map <- merge(mapa, d)

d %>% filter(SIR > 1.00) %>% count()

```

```{r}
mapsf <- st_as_sf(map)
```

### mapa SIR

```{r}
ggplot() + geom_sf(data = mapsf, aes(fill = SIR)) +
  scale_fill_viridis_c(direction = -1) + theme_bw()+
      coord_sf(
        ylim = c(11.50, 8.00),
        clip = "on",
        expand = F
      )

```

# Modelo BYM 2

Crear id por canton

```{r}
map$idarea <- 1:nrow(map@data)
```

Definir la distribución priori

```{r}
prior <- list(
prec = list(
prior = "pc.prec",
param = c(0.5 / 0.31, 0.01)),
phi = list(
prior = "pc",
param = c(0.5, 2 / 3))
)
```

```{r}
nb <- poly2nb(map)
head(nb)
```

Objeto g con la matriz de "vecindad" que se usará en el efecto espacialmente estructurado.

```{r}
nb2INLA("map.adj", nb)
g <- inla.read.graph(filename = "map.adj")

```

Formula del modelo BYM 2

```{r}
formula <- Y ~ f(idarea, model = "bym2", graph = g, hyper = prior)
```

Ajuste del modelo

```{r}
res <- inla(formula,
family = "poisson", data = map@data,
E = E, control.predictor = list(compute = TRUE),
control.compute = list(dic = TRUE,return.marginals.predictor=TRUE)
)
```

```{r}
summary(res)
``` 

```{r}  
#Tomamos la media de los cantones de acuerdo al modelo res
nb <- poly2nb(map)
m=res$summary.fitted.values[,1] 
#Ahora hacemos una matriz de distancia de las medias
d=as.matrix(dist(m)) 
#De acuerdo a la matriz como no todos estan relacionados en el vencidario utilizamos nb y de acuerdo a mp2_dll dara la distancia de los vecindarios, posteriormente se ordenara de mayor a menor para obtener los cantones de los vecindarios con mayor diferencia.
map2_dbl(.x=1:81,
    .y=nb,
    .f=function(.x,.y){
      max(d[.x,.y])
    }) |> order(decreasing=TRUE)  
#Se consideran los 10 cantones con mayor diferencia en sus vecindarios y se les asigna un 1 y se representan en el mapa, estos cantones son: Limon, Perez zeledon, Pariso, Talamanca, Matina, Siquirres, Guacimo, Abangares, Puntarenas y Orotina.

d <- data.frame(county = map$NAME_2, neigh = rep(0, length(mapa)))
mapa1 <- SpatialPolygonsDataFrame(map, d, match.ID = FALSE)
mapa1$neigh[nb[[46]]] <- 1
mapa1$neigh[nb[[74]]] <- 1 
mapa1$neigh[nb[[23]]] <- 1 
mapa1$neigh[nb[[50]]] <- 1 
mapa1$neigh[nb[[47]]] <- 1 
mapa1$neigh[nb[[49]]] <- 1 
mapa1$neigh[nb[[45]]] <- 1 
mapa1$neigh[nb[[24]]] <- 1 
mapa1$neigh[nb[[61]]] <- 1 
mapa1$neigh[nb[[38]]] <- 1 

library(ggplot2) 
mapsf <- st_as_sf(mapa1)
ggplot(mapsf) + geom_sf(aes(fill =as.factor(neigh))) +ggtitle("Mapa de los 10  vecindarios 
con mayor diferencia de homicidios")



```

#Grafico de barras de los 10 vecindarios

```{r}
Vecindarios=c( "Heredia","Puntarenas","Abangares","Guácimo","Siquirres","Matina","Talamanca","Paraíso","Pérez Zeledón","Limón") 
Promedios=sort(m)[72:81]
df = data.frame(Vecindarios,Promedios) 
ggplot(data=df, aes(x=Vecindarios, y=Promedios))+geom_bar(stat="identity", position="stack")+ggtitle("Gráfico de los 10 vecindarios 
con mayor diferencia de homicidios")

```

### Cantones con los medias posteriores más altas de las tasas de homicidios

```{r}
head(res$summary.fitted.values %>% arrange(desc(mean)),10)

res$summary.fitted.values %>% filter(mean > 1.00) %>% count()
res$summary.fitted.values %>% filter(mean < 1.00) %>% arrange()

```

Asignamos media al riesgo relativo, y 0.025quant y 0.975quant a los límites superior e inferior de los intervalos creíbles del 95% de los riesgos relativos.

```{r}
map$RR <- res$summary.fitted.values[, "mean"]
map$LL <- res$summary.fitted.values[, "0.025quant"]
map$UL <- res$summary.fitted.values[, "0.975quant"]
summary(map@data[, c("RR", "LL", "UL")])
```

```{r}
mapsf <- st_as_sf(map)
gRR <- ggplot(mapsf) + geom_sf(aes(fill = RR)) +
scale_fill_viridis_c(direction = -1) +
theme_bw()+
      coord_sf(
        ylim = c(11.50, 8.00),
        clip = "on",
        expand = F
      )

gLL <- ggplot(mapsf) + geom_sf(aes(fill = LL)) +
scale_fill_gradient2(
midpoint = 2, low = "green", mid = "orange", high = "red",
limits = c(0, 6)
) +
theme_bw()+
      coord_sf(
        ylim = c(11.50, 8.00),
        clip = "on",
        expand = F
      )

gUL <- ggplot(mapsf) + geom_sf(aes(fill = UL)) +
scale_fill_gradient2(
midpoint = 2, low = "green", mid = "orange", high = "red",
limits = c(0, 6)
) +
theme_bw()+
      coord_sf(
        ylim = c(11.50, 8.00),
        clip = "on",
        expand = F
      )

```

```{r}
plot_grid(gLL,gRR,gUL, nrow = 1)
gRR
```

# Mapas provinciales

```{r}
map@data$Canton = map@data$NAME_2
mapap = left_join(map@data,ProvinciaCanton,by=c("Canton"))

mapaprovinias = sp
mapaprovinias@data=data.frame(mapap)

mapaprovinias@data %>% group_by(Provincia) %>% 
  summarise(
            min = round(min(RR),1),
            media = round(mean(RR),1),
            max = round(max(RR),1)
            )

```

```{r}
ggplot() + geom_sf(data = st_as_sf(mapaprovinias[mapaprovinias@data$Provincia == "San José",]), aes(fill = RR)) + 
  scale_fill_viridis_c(direction = -1)   +
  labs(title = "Riesgo Relativo de homicidios en los cantones de la provincia de San José")
```

```{r}
ggplot() + geom_sf(data = st_as_sf(mapaprovinias[mapaprovinias@data$Provincia == "Alajuela",]),
                   aes(fill = RR)) + scale_fill_viridis_c(direction = -1)    +
  labs(title = "Riesgo Relativo de homicidios en los cantones de la provincia de Alajuela")
```

```{r}
ggplot() + geom_sf(data = st_as_sf(mapaprovinias[mapaprovinias@data$Provincia == "Puntarenas",]),
                   aes(fill = RR)) +  scale_fill_viridis_c(direction = -1) +
  labs(title = "Riesgo Relativo de homicidios en los cantones de la provincia de Puntarenas")
```

```{r}
ggplot() + geom_sf(data = st_as_sf(mapaprovinias[mapaprovinias@data$Provincia == "Guanacaste",]),
                   aes(fill = RR)) +  scale_fill_viridis_c(direction = -1) +
  labs(title = "Riesgo Relativo de homicidios en los cantones de la provincia de Guanacaste")
```

```{r}
ggplot() + geom_sf(data = st_as_sf(mapaprovinias[mapaprovinias@data$Provincia == "Heredia",]),
                   aes(fill = RR)) +  scale_fill_viridis_c(direction = -1) +
  labs(title = "Riesgo Relativo de homicidios en los cantones de la provincia de Heredia")
```

```{r}
ggplot() + geom_sf(data = st_as_sf(mapaprovinias[mapaprovinias@data$Provincia == "Limón",]),
                   aes(fill = RR)) +  scale_fill_viridis_c(direction = -1) +
  labs(title = "Riesgo Relativo de homicidios en los cantones de la provincia de Limón")
```

```{r}
ggplot() + geom_sf(data = st_as_sf(mapaprovinias[mapaprovinias@data$Provincia == "Cartago",]),
                   aes(fill = RR)) + scale_fill_viridis_c(direction = -1) +
  labs(title = "Riesgo Relativo de homicidios en los cantones de la provincia de Cartago")
```

### Marginales

```{r}
alpha <- res$marginals.fixed[[1]] # intercepto posterior

# Densidad marginal
ggplot(data.frame(inla.smarginal(alpha)), aes(x, y)) +
geom_line() +
theme_bw()
```

```{r}
quant <- inla.qmarginal(0.05, alpha)
inla.pmarginal(quant, alpha)
```

```{r}
marg.variance <- inla.tmarginal(function(x) 1/x,
res$marginals.hyperpar$"Precision for idarea")
```

### Tasa de homicidios para cada canton

```{r}
list_marginals <- res$marginals.fitted.values

marginals <- data.frame(do.call(rbind, list_marginals))
marginals$idarea <- rep(names(list_marginals),
times = sapply(list_marginals, nrow))
```


```{r}
ggplot(marginals, aes(x = x, y = y)) + geom_line() +
facet_wrap(~ idarea) +
labs(x = "", y = "Density") +
geom_vline(xintercept = 1, col = "gray") +
theme_bw()

```

# Probabilidad de que la tasa de mortalidad por homicidios sea mayor a 1

```{r}
sapply(res$marginals.fitted.values,
FUN = function(marg){1-inla.pmarginal(q = 1, marginal = marg)})
```
