---
title: "ProyectoFinal"
author: 
- "Allan Martínez Muñoz"
- "Priscilla Rivera"
date: "2022-12-2"
output: html_document
editor_options: 
  chunk_output_type: console
---

```{r setup, include=FALSE}
knitr::opts_chunk$set(echo = TRUE)
library(readr)
library(sp)
library(raster)
library(spatstat)
library(maptools)
library(tidyverse)
library(plotrix)
library(rgdal)
library(dplyr)
library(stringi)
library(readxl)
options(scipen=999)
```

# rio cuarto grecia
# puerto jimenes golfito

```{r}
homicidios <- read_delim("Datos/Homocidios.csv", 
    delim = ";", escape_double = FALSE, locale = locale(encoding = "ISO-8859-1"), 
    trim_ws = TRUE)

poblacioncantonal <- read_excel("Datos/poblacioncantonal.xlsx", 
    col_names = TRUE)

sp <- rgdal::readOGR("Datos/gadm36_CRI_2.shp")
mapa <- sp
mapa$NAME_2
```

```{r}
Cantones = as.data.frame(mapa$NAME_2)  
Cantones$NAME_2 = Cantones$`mapa$NAME_2`

homicidios$Canton = stri_trans_totitle(homicidios$Canton)
homicidios$Canton = as.factor(homicidios$Canton)
levels(homicidios$Canton)[levels(homicidios$Canton)=="Montes De Oca"] ="Montes de Oca"
levels(homicidios$Canton)[levels(homicidios$Canton)=="Montes De Oro"] ="Montes de Oro"
levels(homicidios$Canton)[levels(homicidios$Canton)=="Puerto Jimenez"] ="Golfito"
levels(homicidios$Canton)[levels(homicidios$Canton)=="Rio Cuarto"] ="Grecia"
levels(homicidios$Canton)[levels(homicidios$Canton)=="Paraiso"] ="Paraíso"
levels(homicidios$Canton)[levels(homicidios$Canton)=="San Ramon"] ="San Ramón"
levels(homicidios$Canton)[levels(homicidios$Canton)=="Quepos"] ="Aguirre"

homicidios1 = homicidios %>% mutate(cantidad = 1) %>%  group_by(Canton) %>% 
              summarise(cantidad = sum(cantidad))

homicidios1 = homicidios1 %>% rename(NAME_2 = Canton)


poblacioncantonal$Canton = stri_trans_totitle(poblacioncantonal$Canton)
poblacioncantonal$Canton = as.factor(poblacioncantonal$Canton)
levels(poblacioncantonal$Canton)[levels(poblacioncantonal$Canton)=="Montes De Oca"] ="Montes de Oca"
levels(poblacioncantonal$Canton)[levels(poblacioncantonal$Canton)=="Montes De Oro"] ="Montes de Oro"
levels(poblacioncantonal$Canton)[levels(poblacioncantonal$Canton)=="Puerto Jimenez"] ="Golfito"
levels(poblacioncantonal$Canton)[levels(poblacioncantonal$Canton)=="Zarcero"] ="Alfaro Ruiz"
levels(poblacioncantonal$Canton)[levels(poblacioncantonal$Canton)=="Vásquez De Coronado"] ="Vásquez de Coronado"

poblacioncantonal1 = poblacioncantonal %>% group_by(Canton) %>% 
              summarise(Total = sum(Total))

poblacioncantonal1 = poblacioncantonal1 %>% rename(NAME_2 = Canton)

homicidios2 = full_join(homicidios1,poblacioncantonal1,by="NAME_2")
```


```{r}

homicidios2 = full_join(Cantones,homicidios2,by="NAME_2")
homicidios2 = homicidios2[,c(2:4)]
homicidios2[is.na(homicidios2)] <- 0

homicidios2 = homicidios2 %>% rename(Homicidios = cantidad,Poblacion = Total)
homicidios2 = homicidios2 %>% mutate(r = (Homicidios/Poblacion)*100000) #homicidios por 100.000 hab
mapa@data=data.frame(homicidios2)

```


```{r}
spplot(mapa,c("cantidad"),
       cuts=10 ,scales=list(draw = TRUE),ylim=c(7,13),main = "title", sub = "subt")

vals <- mapa$cantidad
# compute breaks (equivalent to `do.log = TRUE`)
breaks <- c(min(vals),
            round(tail(head(exp(seq(min(log(vals+0.01)), max(log(vals)), length=10)), -1), -1),1),
            max(vals))

breaks <- c(0,1,10,20,30,40,50,60)
breaks
categories <- cut(vals, breaks, dig.lab=4, include.lowest=TRUE)

# add factor column to `SpatialPointsDataFrame`
mapa$cantidad_cat <- forcats::fct_rev(categories)  # reverse order

spplot(mapa, "cantidad_cat", key.space = list(x = 0.1, y = 0.95, corner = c(0, 1))
       ,scales=list(draw = TRUE),ylim=c(7,13),main = "title", sub = "subt")
spplot(mapa, "cantidad_cat")

```

#Modelo

```{r}
library(INLA) 

# install.packages("INLA",repos=c(getOption("repos"),INLA="https://inla.r-inla-download.org/R/stable"), dep=TRUE)


prior.prec <- list(prec = list(prior = "pc.prec",
                               param = c(1, 0.01))) 
formula <- Homicidios ~ f(NAME_2, model = "iid", hyper = prior.prec) 

mod <- inla(formula,
            data = homicidios2,
            family = "binomial", Ntrials = Poblacion,
            control.predictor = list(compute = TRUE),
            control.compute = list(dic = TRUE)
)

summary(mod) 
mod$summary.fixed 
mod$summary.hyperpar 
mod$summary.fitted.values 
mod$summary.random

```

#Mapa vecinal

```{r}
library(SpatialEpi)
library(spdep)

#map = mapa@polygons

nb <- poly2nb(mapa)

d <- data.frame(canton = mapa$NAME_2, neigh = rep(0, length(mapa)))

rownames(d) <- mapa$NAME_2

mapa1 <- SpatialPolygonsDataFrame(mapa, d, match.ID = FALSE)

mapa1$neigh[nb[[1]]] <- 0
mapa1$neigh[nb[[2]]] <- 0 
mapa1$neigh[nb[[3]]] <- 0 
mapa1$neigh[nb[[4]]] <- 0 
mapa1$neigh[nb[[5]]] <- 0 

nb[[8]]

library(ggplot2) 
mapsf <- st_as_sf(mapa1)
ggplot(mapsf) + geom_sf(aes(fill = as.factor(neigh))) 

```

```{r}
library(dplyr)
d <- group_by(mapa@data, NAME_2) %>% summarize(Y = sum(Homicidios))
head(d)

```

esperado

```{r}
E <- expected(
population = mapa@data[["Poblacion"]],
cases = mapa@data[["Homicidios"]], n.strata = 1
)

# E <- expected(
# population = mapa@data[["Poblacion"]],
# cases = mapa@data[["Homicidios"]], n.strata = 16
# )
```

```{r}
d$E <- E[match(d$NAME_2, unique(mapa@data[["NAME_2"]]))]
head(d)
d$SIR <- d$Y / d$E
map <- merge(mapa, d)

```

```{r}
mapsf <- st_as_sf(map)

```

```{r}
ggplot(mapsf) + geom_sf(aes(fill = SIR)) +
scale_fill_gradient2(
midpoint = 1, low = "blue", mid = "white", high = "red"
) +
theme_bw()

```

### Spatial small area risk estimation

Modelos que permitan tomar prestada información de áreas vecinas e incorporar información de covariables que resulten en la suavización o reducción de los valores extremos en función de tamaños de muestra pequeños.

Un modelo espacial popular en aplicaciones de mapeo de enfermedades es el modelo Besag-York Mollié (BYM) (Besag et al., 1991). En este modelo, al efecto aleatorio espacial $u_i$ se le asigna una distribución autorregresiva condicional (CAR) que suaviza los datos de acuerdo con una determinada estructura de vecindad que especifica que dos áreas son vecinas si comparten un límite común.

BYM MODEL

```{r}
formula <- Y ~
f(idareau, model = "besag", graph = g, scale.model = TRUE) +
f(idareav, model = "iid")

# Los efectos aleatorios f()

# idareau: componente espacialmente estructurado con variable índice e igual a c(1, 2, ..., I)
# modelo "besag" con distribución CAR (condicional autoregresiva)
# estructura de vecindad dada por el grafo g
# La opción scale.model = TRUE se utiliza para hacer comparable el parámetro de precisión de modelos con diferentes CAR anteriores
# idareav: componente no estructurado con variable índice e igual a c(1, 2, ..., I)
# modelo "iid"



```

Modelo BYM 2
hace que los parámetros sean interpretables y facilita la asignación de antecedentes de complejidad penalizada (PC) significativos.

```{r}
formula <- Y ~ f(idarea, model = "bym2", graph = g)
```

```{r}
map$idarea <- 1:nrow(map@data)
```

```{r}
prior <- list(
prec = list(
prior = "pc.prec",
param = c(0.5 / 0.31, 0.01)),
phi = list(
prior = "pc",
param = c(0.5, 2 / 3))
)
```

lista de vecinos nb

```{r}
nb <- poly2nb(map)
head(nb)
```

Objeto g con la matriz de "vecindad" que se usará en el efecto espacialmente estructurado.

```{r}
nb2INLA("map.adj", nb)
g <- inla.read.graph(filename = "map.adj")

```

Modelo BYM 2

```{r}
formula <- Y ~ f(idarea, model = "bym2", graph = g, hyper = prior)
```


```{r}
res <- inla(formula,
family = "poisson", data = map@data,
E = E, control.predictor = list(compute = TRUE)
)
```

```{r}
summary(res)
```

```{r}
head(res$summary.fitted.values)
```

Asignamos media al riesgo relativo, y 0.025quant y 0.975quant a los límites superior e inferior de los intervalos creíbles del 95% de los riesgos relativos.

```{r}
map$RR <- res$summary.fitted.values[, "mean"]
map$LL <- res$summary.fitted.values[, "0.025quant"]
map$UL <- res$summary.fitted.values[, "0.975quant"]
summary(map@data[, c("RR", "LL", "UL")])
```

```{r}
mapsf <- st_as_sf(map)
gRR <- ggplot(mapsf) + geom_sf(aes(fill = RR)) +
scale_fill_gradient2(
midpoint = 1, low = "blue", mid = "white", high = "red",
limits = c(0.7, 1.5)
) +
theme_bw()

gLL <- ggplot(mapsf) + geom_sf(aes(fill = LL)) +
scale_fill_gradient2(
midpoint = 1, low = "blue", mid = "white", high = "red",
limits = c(0.7, 1.5)
) +
theme_bw()

gUL <- ggplot(mapsf) + geom_sf(aes(fill = UL)) +
scale_fill_gradient2(
midpoint = 1, low = "blue", mid = "white", high = "red",
limits = c(0.7, 1.5)
) +
theme_bw()

```

```{r}
library(cowplot)
plot_grid(gRR, gLL, gUL, ncol = 1)

```

```{r}
mapsf$re <- res$summary.random$idarea[1:81, "mean"]
ggplot(mapsf) + geom_sf(aes(fill = re)) +
scale_fill_gradient2(
midpoint = 0, low = "blue", mid = "white", high = "red"
) +
theme_bw()
```

